【裁判字號】    89,簡上,53
【裁判日期】    900627
【裁判案由】    侵權行為損害賠償
【裁判全文】
臺灣苗栗地方法院民事判決  八十九年度簡上字第五三號
    上  訴  人  丙○○
    訴訟代理人  丁○○
    被  上訴人  甲○○
    訴訟代理人  乙○○
右當事人間請求侵權行為損害賠償事件，上訴人對於中華民國八十九年十月二十日本院苗栗
簡易庭八十九年度苗簡字第二九八號第一審判決提起上訴，本院判決如左：
    主    文
原判決關於命上訴人給付超過新臺幣捌萬貳仟肆佰陸拾伍元暨該部分假執行之宣告與訴訟費
用之裁判除確定部分外廢棄。
右開廢棄部分被上訴人在第一審之訴及其假執行之聲請均駁回。
其餘上訴駁回。
第一、二審訴訟費用除確定部分外，由上訴人負擔拾分之玖，餘由被上訴人負擔。
    事實及理由
一、本件被上訴人主張上訴人於民國八十八年九月十二日下午五時四十分許，駕駛ＴＨ－二
    二五七號自用小客車由苗栗縣頭份鎮○○街往濱江街方向行駛（由西向東），行經日新
    街與銀河路交叉路口處，原應注意汽車行經無號誌之交叉路口，左方車應暫停讓右方車
    先行，而當時並無不能注意之情事，詎上訴人竟疏未注意，未讓由南向北行駛於銀河路
    之右方車即被上訴人所駕駛之ＤＣ—五九三一號自用小客車先行，因而撞擊被上訴人所
    有之車，致該車車前部分毀損，共計支出修理費用新台幣（下同）二十一萬四千八百七
    十元，屢經催討仍未獲清償，為此依侵權行為之法律關係提起本訴，求為上訴人應如數
    給付之判決（一審判決上訴人應給付八萬九千六百四十七元，而駁回其餘部分之請求，
    被上訴人就一審敗訴部分並未上訴）。並聲明求為判決駁回上訴人之上訴。
二、上訴人則以：伊開車由日新街西向東沿日新街往濱江街方向行駛，被上訴人開車沿銀河
    路行駛，至十字路口，伊車已過中心線時，被上訴人之車撞及上訴人車右前門支柱，上
    訴人之車亦受損害。本件車禍上訴人亦為被害人，兩造均有責任，被上訴人不得再向上
    訴人求償等語資為抗辯。並聲明(一)原判決關於上訴人敗訴部分廢棄(二)上開廢棄部分駁回
    被上訴人在第一審之訴及其假執行之聲請。
三、兩造不爭之事實：被上訴人主張上訴人於八十八年九月十二日十七時四十分許，駕駛其
    車由西向東沿苗栗縣頭份鎮○○街往濱江街方向行駛，行經日新街與銀河路交叉路口處
    ，原應注意汽車行經無號誌之交叉路口，左方車應暫停讓右方車先行，而當時並無不能
    注意之情事，竟疏未注意，未讓行駛於銀河路之右方車即被上訴人所駕駛之車輛先行，
    兩車因而互相撞擊，致被上訴人之車車前部分毀損，支出修理費二十一萬四千八百七十
    元等情，業據其提出汽車行車執照、估價單，並經本院一審向苗栗縣警察局頭份分局調
    閱本件車禍之道路交通事故調查表及兩造之調查筆錄查核無訛，上訴人對於兩造之車發
    生碰撞及兩造對本件車禍都有責任乙節並不爭執，自堪信被上訴人之主張為真實。
四、按汽車行至無號誌之交叉路口，如同為直行車者，左方車應暫停讓右方車先行；又汽車
    行駛時，駕駛人應注意車前狀況，並隨時採取必要之安全措施，道路交通安全規則第一
    百零二條第一項第二款及第九十四條第三項分別定有明文。查依卷附之道路交通事故調
    查表所載，本件被上訴人沿苗栗縣頭份鎮○○路往北方向直行，上訴人則沿日新街由西
    往東方向直行，兩造行經無號誌之銀河路與日新街交叉路口時，左方之上訴人車輛本應
    注意暫停讓右方之被上訴人車輛先行，且依當時情形，又無不能注意之情事，詎上訴人
    竟未注意暫停讓被上訴人之車先行，致兩車發生撞擊，其有過失甚明；又被上訴人行駛
    至前揭交叉路口處，未減速慢行亦殊未注意車前狀況，隨時採取必要之安全措施，致不
    及閃避由左方駛來之上訴人車輛，亦屬與有過失；此經送台灣省竹苗地區行車事故鑑定
    委員會鑑定及台灣省車輛行車事故覆議鑑定委員會覆議，亦同此認定，有鑑定意見書及
    鑑定覆議委員會函可憑。又上訴人之過失與被上訴人車輛受損間有相當因果關係。從而
    ，被上訴人本於侵權行為之法律關係請求上訴人負擔賠償之責，洵屬有據。
五、茲就被上訴人之請求審酌如下：被上訴人主張其車之修理費用包括材料部分為十五萬四
    千一百七十元，工資部分為六萬零七百元，共計二十一萬四千八百七十元等情，業據其
    提出估價單為證，堪信為真實。再依被上訴人所提之行車執照觀之，其車為八十六年十
    二月出廠，至本件車禍發生之八十八年九月十二日止，為實際使用約一年十個月之車輛
    ；按物被毀損者，被害人依民法第一百九十六條請求物被毀損所減少之價額，得以修復
    費用為估定之標準，但以必要者為限，如修理材料以新品更換舊品，則材料折舊部分非
    屬必要費用，應予扣除。被上訴人之車使用已有一年十個月之久，其修理費用之材料部
    分應予折舊，又依行政院所發布之固定資產耐用年數表及固定資產折舊率表，系爭自用
    小客車之耐用年數為五年，採用定率遞減法計算其折舊，每年折舊率為千分之三六九，
    則被上訴人主張修車之材料費用經計算其折舊額為八萬六千八百零三元〔154170×0.36
    9＝56889，(000000－00000)×0.369×10╱12＝29914，56889＋29914＝86803〕，修理
    費用扣除材料部分之折舊額後，被上訴人之前開車輛因本次車禍所減少之價額共計為十
    二萬八千零六十七元。
六、惟按損害之發生或擴大，被害人與有過失者，法院得減輕賠償金額，民法第二百十七條
    定有明文。被上訴人駕駛時疏未注意車前狀況，就本件損害之發生，亦與有過失，已如
    前述，本院斟酌本件車禍肇事情節，認上訴人未注意由左方車讓右方車先行為肇事主因
    ，被上訴人未減速慢行，亦未注意車前狀況，過失情形則較屬輕微，爰依兩造過失程度
    ，減輕上訴人賠償金額百分之三十，即上訴人應賠償被上訴人八萬九千六百四十七元〔
    128067×70%＝89647〕。
七、再按二人互負債務，而其給付種類相同，並均屆清償期者，各得以其債務，與他方之債
    務，互為抵銷。民法第三百三十四條第一項定有明文。上訴人主張本件車禍伊車亦受損
    ，支出修理費二萬三千九百四十元，並於本審中主張抵銷等云云，業經提出估價單乙紙
    為證，且為被上訴人所不爭執。上訴人主張抵銷於法固無不合。惟本件車禍被上訴人之
    過失責任為百分之三十，上訴人之過失責任為百分之七十已如前述，則依過失相抵之規
    定，上訴人僅得於百分之三十之額度，即七千一百八十二元之額度內主張抵銷（計算公
    式：23940×30/100＝7182)。準此，則本件被上訴人得請求侵權行為損害賠償之數額為
    八萬二千四百六十五元（計算公式：00000－0000＝82465）。原審判決准許被上訴人請
    求之金額為八萬九千六百四十七元，查被上訴人之請求逾上開本審核准之八萬二千四百
    六十五元部分，不應准許，此部分上訴人提起上訴，請求將原判決廢棄，改判駁回被上
    訴人在第一審之訴及其假執行之聲請，為有理由，應予准許。其餘部分（即本審核准之
    部分），上訴人之上訴為無理由，應予駁回。
八、據上論斷，本件上訴為一部有理由，一部無理由，依民事訴訟法第四百三十六條之一第
    三項、第四百四十九條第一項、第四百五十條、第七十九條但書，判決如主文。
中        華        民        國   九十     年      六       月    二十七     日
                                  臺灣苗栗地方法院民事庭
~B審判長法官  袁再興
~B      法官  高敏俐
~B      法官  王萬金
右為正本係照原本作成。
本判決不得上訴。
~B法院書記官  劉麗美
中        華        民        國   九十     年      六       月    二十八     日


司法院資訊處製作；財團法人民間司法改革基金會備份。
